【裁判字號】    97,交訴,12
【裁判日期】    970214
【裁判案由】    公共危險
【裁判全文】
臺灣彰化地方法院刑事判決              97年度交訴字第12號
公  訴  人  臺灣彰化地方法院檢察署檢察官
被      告  甲○○
上列被告因公共危險案件，經檢察官聲請簡易判決處刑（96年度
調偵字第435號），本院依簡式審判程序判決如下：
    主  文
甲○○犯肇事致人傷害逃逸罪，處有期徒刑陸月，如易科罰金，
以新臺幣壹仟元折算壹日，緩刑貳年，緩刑期間付保護管束，並
應向指定之公益團體、地方自治團體或社區提供肆拾小時之義務
勞務。
    事  實
一、甲○○於民國96年6月16日上午駕駛車號4559-HQ號自用小貨
    車，沿彰化縣北斗鎮○○路由東往西方向行駛，於同日上午
    11時許途經彰化縣北斗鎮○○路與陸軍路交叉路口時，原應
    注意車前狀況，隨時採取必要之安全措施，且依當時天候晴
    、日間自然光線、柏油路面乾燥、無缺陷、無障礙物、視距
    良好之情形，並無不能注意之情事，竟疏未注意及此而貿然
    行駛，適有乙○騎乘車號JW5-738號重型機車亦行駛至上開
    交叉路口，乃與甲○○所駕駛之前揭自用小貨車發生碰撞，
    乙○因而當場人車倒地，並受有頭部外傷併腦震盪、右脛骨
    幹與腓骨頭之骨折、左髖關節脫臼併股骨頭部分骨折經閉鎖
    復位、胸部鈍挫傷之傷害（過失傷害部分業據乙○於偵查中
    撤回告訴，另經公訴人為不起訴處分）。詎甲○○於駕駛上
    開動力交通工具肇事，致乙○受傷後，竟未報警處理及對乙
    ○實施救護或為其他必要之措施，而另基於肇事逃逸之犯意
    ，駕駛上開自用小貨車逃離現場。嗣甲○○因心生不安而返
    回車禍現場查看，並向在場處理之丁振先警員供稱其為肇事
    者（就本件肇事致人傷害逃逸罪不構成自首，詳如後述），
    而悉上情。
二、案經彰化縣警察局員林分局報告臺灣彰化地方法院檢察署檢
    察官偵查起訴。
    理  由
一、本案被告甲○○所犯係死刑、無期徒刑、最輕本刑為3年以
    上有期徒刑以外之罪，其於準備程序就前揭被訴事實為有罪
    之陳述，經受命法官告知簡式審判程序之旨，並聽取被告與
    公訴人之意見後，本院認無不得或不宜改依簡式審判程序進
    行之處，爰依刑事訴訟法第273條之1第1項、第284條之1，
    裁定本案由受命法官獨任進行簡式審判程序。
二、訊據被告甲○○對於上揭肇事逃逸之事實供認不諱，並經證
    人即被害人乙○於警詢中證述綦詳，復經證人丁振先警員於
    偵查中結證明確，此外，復有道路交通事故現場圖、道路交
    通事故調查報告（一）、（二）、秀傳紀念醫院診斷證明書
    、現場及車損照片10張附卷可稽。按汽車駕駛人駕駛汽車肇
    事致人受傷或死亡，應即採取救護或其他必要措施，並向警
    察機關報告，不得駛離或逃逸，道路交通管理處罰條例第62
    條第1項定有明文。又因道路交通事故之發生，常非於己之
    鄰親家里，時有告救不能情事，乃科以肇事者須即採取救護
    或其他必要措施，並應向警察機關報告之法定義務，以防因
    就醫延誤致生無謂傷亡，並俾得通知傷亡者家屬到場，以明
    責任，是凡肇事人於行車肇事致人受傷或死亡，未即採取救
    護或其他必要措施，並向警察機關報告，即駕車逃逸者，均
    應依該規定處罰，至其嗣後是否受刑事訴追及已否與被害人
    達成民事和解，賠償損失，對其應受處罰乙節，並不生影響
    。職是之故，汽車駕駛人駕駛汽車肇事，不論其責任之歸屬
    為何，即有義務留在肇事現場，採取救護或其他必要措施，
    並向警察機關報告，以維護他人之生命與其他用路人之交通
    安全。其立法目的，既係促使駕駛人於肇事致死傷後，能對
    被害人即時救護，報告警察機關，以減少死傷，是該罪之成
    立祇以行為人有駕駛動力交通工具肇事，致人死傷而逃逸之
    事實為已足，至行為人之肇事有否過失，則非所問（最高法
    院92年度臺上字第4468號刑事判決參照）。本件被告駕駛車
    輛與被害人乙○騎乘之機車發生碰撞，致乙○人、車倒地，
    而機車倒地時，機車騎士身體因與地面及機車車身摩擦及撞
    擊，因防護力不足，往往非死即傷，此為一般人所周知，是
    被告應對被害人當場受有傷害已有認識，其竟未採取救護或
    其他必要措施，並向警察機關報告，即駕駛前開自小貨車離
    去，其肇事逃逸已甚灼然，足徵被告於本院之任意性自白，
    應與事實相符，可以採信。本件事證明確，被告肇事逃逸之
    犯行，堪以認定，應予依法論科。
三、核被告甲○○所為，係犯刑法第185條之4之肇事致人傷害逃
    逸罪。本件被告肇事逃逸後雖返回車禍現場查看，並向在場
    處理之警員供稱其為肇事者，惟被告於警詢、檢察官偵訊時
    均辯稱：當時其車內音響聲音太大，不知車外發生何事，沒
    有注意是否有人倒地，一心只想到載貨等語在卷，否認有何
    肇事致人傷害逃逸之犯行（見偵卷第8頁、第47頁），故本
    件被告雖就過失傷害部分自首，惟就肇事致人傷害逃逸罪部
    分則與刑法第62條前段「對於未發覺之罪自首而受裁判」之
    要件不符，為此，尚無自首減輕其刑規定之適用，併予敘明
    。爰審酌被告駕車肇事致人受傷，竟未給予傷者必要之救助
    ，或迅速報警處理，反逃逸離去，陷被害人於求援無著及求
    償無門之危險，行為可訾，應予非難，惟念其於本院行準備
    程序及審理時尚知坦承犯行，已見悔意，且業與被害人就過
    失傷害部分達成和解，此有卷附彰化縣溪州鄉調解委員會調
    解書1份可憑，犯後態度尚屬良好，暨其生活狀況、智識程
    度、品行等一切情狀，量處如主文所示之刑，並諭知易科罰
    金之折算標準，以示懲儆。末查被告前未曾受有期徒刑以上
    刑之宣告，有臺灣高等法院被告前案紀錄表1份附卷可稽，
    素行尚佳，其因一時失慮，致罹刑章，經此偵審程序及罪刑
    之宣告後，當知所警惕而無再犯之虞，本院因認所宣告之刑
    以暫不執行為適當，併依刑法第74條第1項第1款規定，予以
    宣告緩刑2年，以啟自新。又本院斟酌被告為本案肇事逃逸
    犯行，法治觀念尚嫌薄弱，爰併依刑法第74條第2項第5款之
    規定，命被告於緩刑期間內，向指定之公益團體、地方自治
    團體或社區，提供40小時之義務勞務，並依刑法第93條第1
    項第2款之規定，諭知其應於緩刑期間付保護管束，期能使
    被告於義務勞務過程及保護管束期間，確切明瞭其行為所造
    成之損害，並培養正確交通安全觀念。至於被告究應向何公
    益團體、地方自治團體或社區提供義務勞務，屬執行之問題
    ，應由執行檢察官斟酌全案情節及各公益團體、地方自治團
    體或社區之需求，妥為指定，併予敘明。
據上論斷，應依刑事訴訟法第452條、第273條之1第1項、第299
條第1項前段，刑法第185條之4、第41條第1項前段、第74條第1
項第1款、第2項第5款、第93條第1項第2款，判決如主文。
本案經檢察官謝雨青到庭執行職務。
中    華    民    國    97    年    2    月    14    日
                  交通法庭           法  官  尚安雅
以上正本證明與原本無異。
如不服本判決，應於判決送達後10日內，向本院提出上訴書狀，
上訴書狀應「敘述具體上訴理由」，並按他造當事人之人數附繕
本。「切勿逕送上級法院」。
告訴人或被害人對於判決如有不服具備理由請求檢察官上訴者，
其上訴期間之計算係以檢察官收受判決正本之日期為準。
中    華    民    國    97    年    2     月    19    日
                                      書記官  陳佳宏
附錄本案論罪科刑法條全文：
中華民國刑法第185條之4
（肇事遺棄罪）
駕駛動力交通工具肇事，致人死傷而逃逸者，處 6 月以上 5 年
以下有期徒刑。


司法院資訊處製作；財團法人民間司法改革基金會備份。
